【裁判字號】    95,訴,400
【裁判日期】    950927
【裁判案由】    貨物稅
【裁判全文】
臺中高等行政法院判決
                                九十五年度訴字第四○○號
                              .
原      告  國冷冷凍空調電機工程有限公司
代  表  人  甲○○
訴訟代理人  丙○○
被      告  財政部臺灣省中區國稅局
代  表  人  乙○○
訴訟代理人  丁○○
            戊○○
上列當事人間因貨物稅事件，原告不服財政部中華民國九十五年
六月二日台財訴字第○九五○○一○一四五○號訴願決定，提起
行政訴訟。本院判決如下︰
    主  文
復查決定及訴願決定均撤銷。
訴訟費用由被告負擔。
    事  實
甲、事實概要：緣原告民國八十九年未依規定辦理貨物稅廠商登
    記及產品登記，產製冷氣設備銷售出廠，經被告查獲，乃核
    定補徵貨物稅新台幣（下同）二三、二一四元，並按補徵稅
    額處以原告十倍罰鍰二三二、一○○元（計至百元止）。原
    告不服，申經復查未獲變更，提起訴願遞遭駁回，遂提起本
    件行政訴訟。
乙、兩造聲明：
一、原告聲明求為判決：復查決定及訴願決定均撤銷。
二、被告聲明求為判決：原告之訴駁回。
丙、兩造之陳述：
壹、原告起訴意旨略以：
一、按訴外人超智三溫暖器材有限公司（下稱超智公司）於八十
    九年一月三日向原告訂購「零下５℃冰藥水冷凍庫一座」，
    安裝地點為台中市○○路二七之一一號Ｂ１，即昇財麗禧三
    溫暖有限公司（下稱昇財麗禧公司）內，契約總價金為一三
    六、五○○元，於完工試車符合後一次付清價金，有工程合
    約書可證，原告並開立估價單予超智公司，估價單上所列項
    目為冷凍庫主要機件。依該合約書所載，原告出售予超智公
    司之冷凍庫，乃是用於冰存藥水使用，應免徵貨物稅。
二、被告雖以其曾至昇財麗禧公司實地訪查，發現該公司所裝置
    之冷療室室內溫度可達１１℃以資辯駁，惟原告所出售之冷
    凍庫為密閉庫型空間，正常溫度為零下５℃，未裝置過濾網
    及負離子功能，亦無空氣對流系統，無法定溫定時除濕，僅
    能作為冰存藥水使用，雖有風扇及排風管等裝置，但並不適
    用於人體。至訪查照片顯示當時冷凍庫溫度為１１℃，係因
    該冷凍庫每六小時需除霜一次，而當時正在除霜所致。又現
    場照片所示之風扇、ＰＵ板及壓縮機均為原告所裝設，該照
    片所示情形與原告當初裝設情況一致，昇財麗禧公司並未改
    裝，然該公司自行裝設溫度顯示器原告並不知情（鈞院於九
    十五年八月卅一日準備程序詢及原處分卷第五十五頁所示之
    熱能溫度電腦控制器，係超智公司訂作並要求裝設於埔里民
    宿供作熱水溫控使用，並非裝設於昇財麗禧公司），其將該
    冷凍庫作何使用亦與原告無關，被告以該公司現任經理陳幼
    君之書面說明作為本件認定依據，顯有違誤。又專供冰存貨
    物使用之冷凍庫與人體可使用冷凍之設備，後者售價高出前
    者三成左右，原告為營利事業機構，自不可能賠本出售。且
    上開地點於原告八十九年初安裝冷凍庫時，尚未成立三溫暖
    公司，原告亦不知將作為三溫暖使用，被告及訴願決定機關
    認原告於銷貨之初即已知悉該冷凍庫係提供三溫暖使用，誠
    屬謬誤。
貳、被告答辯意旨略以：
一、補徵稅額部分：按原告於八十九年一月三日與超智公司簽訂
    工程合約書，約定以十三萬元之價格（未含稅）於同年月廿
    日在台中市○○路二七之一一號Ｂ１（該址籍設昇財麗禧公
    司，係於八十二年十一月五日設立，經營三溫暖相關營業項
    目，嗣變更組織別為股份有限公司）完成安裝零下５℃冰藥
    水冷凍庫一座，另於同年月廿九日以二萬五千元之價格銷售
    １０Ｒ／Ｔ熱能溫度修配材料電腦數字溫控高壓開關及ＲＡ
    ３２１５ＢＦＲ一式予超智公司（有字軌號碼ＹＸ0000
    0000號統一發票可證），再由超智公司於同年七月十九
    日將三溫暖冷凍庫一式以十五萬元（未含稅）之價格銷售予
    昇財麗禧公司並開立ＢＲ00000000號統一發票。依
    前揭工程合約書之貨物安裝地點判斷，原告於銷貨時應已知
    悉該貨物係供三溫暖業者使用，其將之用於冰存化學藥劑及
    藥水之可能性極低。原告雖主張系爭貨物於八十九年初裝設
    ，該地點尚未成立三溫暖公司，原告裝設產品原先不知將作
    為三溫暖使用等語，惟昇財麗禧公司於八十二年十一月間即
    於該地點經營三溫暖行業，原告訴稱委無足採。又據系爭貨
    物之最終購置者昇財麗禧公司經理陳幼君書立之說明書，稱
    該公司向超智公司購買之三溫暖冷凍庫屬半透明式，用途係
    供人體熱烘後降溫使用等語，此與原告主張系爭貨物作為冰
    存化學藥劑及藥水之用，人員不適久留等主張顯有不同。至
    卷附現場照片中冰存藥水之容器應是昇財麗禧公司知悉被告
    將至現場稽查而放置，且該設備設置於客人使用區，內附塑
    膠地板供客人調節體溫時作為踏板使用。又誠如原告主張三
    溫暖業者斥資裝設設備，目的只供冰存化學藥劑及藥水，相
    較於業者節約成本經營考量顯非合理，原告主張系爭貨物作
    為冰存化學藥劑及藥水，顯係片面卸責之詞，應不足採。另
    系爭貨物雖無一般冷氣機之箱體外殼，室內氣溫可調整較一
    般冷暖氣機溫度為低，達零下１０℃，惟其供人體使用且冷
    氣、蒸氣吹送方式與一般冷暖氣機使用情形並無不同，況其
    因加裝熱能溫度修配材料電腦數字溫控高壓開關等，室內溫
    度已能依需求調節，並得變更用途供人體熱烘後降溫使用，
    依貨物稅條例第十一條規定，應從價徵收百分之二十貨物稅
    ，與免徵貨物稅之冷凍冷藏器具有別，有原查實地訪查時所
    拍攝照片顯示冷療室室內溫度１１℃可證（原告雖稱係因除
    霜所致，惟該空調設備具備除霜功能部分，適為應課徵貨物
    稅之標的，況壓縮機、熱能調節器之發票均由原告所開立，
    並不因其分批組裝而得免徵貨物稅）。是原查按冷暖氣機核
    定補徵貨物稅二三、二一四元，並無不合，應予維持。
二、罰鍰部分：原告本年度未辦理廠商登記及產品登記，擅自產
    製應稅貨物出廠，逃漏貨物稅二三、二一四元，有談話紀錄
    、統一發票、照片及說明書等可稽，違章事證明確已如前述
    ，被告按補徵稅額處以十倍罰鍰二三二、一○○元，並無違
    誤。
    理  由
一、按「電器類之課稅項目及稅率如左：．．．三冷暖氣機：凡
    用電力調節氣溫之各種冷氣機、熱氣機等均屬之，從價徵收
    百分之二十；其由主機、空調箱、送風機等組成之中央系統
    型冷暖氣機，從價徵收百分之十五。」、「應稅貨物之完稅
    價格應包括該貨物之包裝從物價格。國產貨物之完稅價格以
    產製廠商之銷售價格減除內含貨物稅額及推廣該項貨物所需
    費用計算之：該項費用定為完稅價格百分之十二。完稅價格
    之計算方法如左：完稅價格＝出廠價格／ (１＋稅率＋１２
    ％）」、「產製廠商應於開始產製貨物前，向工廠所在地主
    管稽徵機關申請辦理貨物稅廠商登記及產品登記。」分別為
    貨物稅條例第十一條第一項第三款、第十三條第一項（該規
    定為行為時，八十六年五月七日修正後之現行法，經行政院
    以九十年十二月廿一日（九○）台財字第○七三六五八號函
    定於九十一年一月一日施行。）及第十九條所明定。次按「
    納稅義務人有左列情形之一者，除補徵稅款外，按補徵稅額
    處五倍至十五倍罰鍰：一未依第十九條規定辦理登記，擅自
    產製應稅貨物出廠者。」貨物稅條例第三十二條第一款亦有
    明文。
二、本件原告八十九年未依規定辦理貨物稅廠商登記及產品登記
    ，產製冷氣設備銷售出廠，經被告查獲，乃核定補徵貨物稅
    二三、二一四元，並按補徵稅額處以原告十倍罰鍰二三二、
    一○○元（計至百元止）。原告不服，申經復查未獲變更，
    循序提起本件行政訴訟。
三、原告訴稱：訴外人超智公司於八十九年一月三日向原告訂購
    「零下５℃冰藥水冷凍庫一座」，安裝地點為台中市○○路
    二七之一一號Ｂ１昇財麗禧公司內，該冷凍庫為密閉庫型空
    間，正常溫度為零下５℃，未裝置過濾網及負離子功能，亦
    無空氣對流系統，無法定溫定時除濕，雖有風扇及排風管等
    裝置，並不適用於人體，係用於冰存藥水使用，至昇財麗禧
    公司自行裝設溫度顯示器原告並不知情，其將該冷凍庫作何
    使用亦與原告無關，且上開地點於原告八十九年初安裝冷凍
    庫時，尚未成立三溫暖公司，原告亦不知將作為三溫暖使用
    ，該冷凍庫應免徵貨物稅等語。
四、本件被告主張該冷療室裝設地點係經營三溫暖行業，依該業
    者昇財麗禧公司經理陳幼君書立之說明書，稱該冷凍庫屬半
    透明式，用途係供人體熱烘後降溫使用等語，系爭貨物雖無
    一般冷氣機之箱體外殼，室內氣溫可調整較一般冷暖氣機溫
    度為低，供人體使用，與一般冷暖氣機使用情形並無不同，
    應課徵貨物稅乙節，固非無據。惟查，訴外人超智公司於八
    十九年一月三日向原告訂購「零下５℃冰藥水冷凍庫一座」
    ，含稅價一三六、五○○元，有工程合約書及發票在卷可稽
    （原處分卷五七及二一頁），又該合約書暨發票上之工程名
    稱及品名欄內均記載冷凍庫一座，並非冷凍或空調機組，原
    告稱該工程包含風扇、壓縮機及ＰＵ板（本院卷五一頁），
    並提出估價單（同卷四四頁）一紙為證，其上載明品名含冷
    凍庫一組及ＰＵ板一庫，金額分別為六八、○○○元及六二
    、○○○元（未含稅），並依被告於台中市○○路二七之一
    一號Ｂ１昇財麗禧公司內所拍攝之照片四張（原處分卷六○
    頁），現場為一房間，其天花板裝有冷媒壓縮機組及送風機
    ，另正面為玻璃牆及門，天花板及三面牆為ＰＵ板之構造。
    按此房間結構、玻璃門牆及ＰＵ板並非冷暖氣機之一部分，
    該ＰＵ板部分雖屬原告承作名為冷凍庫設備之範圍內，但不
    屬出廠時冷氣機之包裝，亦非屬冷氣機構造之一部，而本件
    所指之冷療室，亦非係與原告出售之應課徵貨物稅之冷氣機
    組合而製成貨物，是被告非以該冷氣機之出廠價格，予以課
    徵貨物稅，而依貨物稅條例第十一條第二項之規定，將本件
    ＰＵ板與冷氣機共同組成之冷療室之價格，一併課徵貨物稅
    （原處分卷六二頁），自有未合。
五、綜上所陳，本件復查決定有上開之違誤，訴願決定未予糾正
    ，亦有未合，原告請求復查決定及訴願決定均予撤銷，為有
    理由，應由本院將之均予撤銷，由被告另為適法之處分，以
    維法制。另兩造其他主張及論述，與本件判決結果不生影響
    ，爰不一一審究，併予敘明。
據上論結，本件原告之訴為有理由，依行政訴訟法第一百九十五
條第一項前段、第九十八條第三項前段，判決如主文。
中    華    民    國    95    年    9     月    27    日
                  第三庭審判長法  官  沈  應  南
                              法  官  林  秋  華
                              法  官  許  武  峰
以上正本證明與原本無異。
如不服本判決，應於判決送達後20日內向本院提出上訴書狀，其
未表明上訴理由者，應於提起上訴後20日內向本院提出上訴理由
書（須依對造人數附具繕本）；如於本判決宣示或公告後送達前
提起上訴者，應於判決送達後20日內補提上訴理由書（須附繕本
）。未表明上訴理由者，逕以裁定駁回。
提起上訴應預繳送達用雙掛號郵票390元（34元及5元郵票各10份
)。
中    華    民    國    95    年    10    月     2    日
                              書記官  陳  鼎  鈞


司法院資訊處製作；財團法人民間司法改革基金會備份。
